臺灣苗栗地方法院小額民事判決　九十一年度苗小字第八○號
　　原　　　告　華南產物保險股份有限公司台中分公司
　　法定代理人　乙○○
　　訴訟代理人　丙○○
　　被　　　告　甲○○
　　訴訟代理人　林仁德
右當事人間請求侵權行為損害賠償事件，本院判決如左：
    主      文
被告應給付原告新臺幣壹萬參仟零伍元及自民國九十一年三月二十六日起至清償日止
，按週年利率百分之五計算之利息。
原告其餘之訴駁回。
訴訟費用新臺幣肆佰伍拾伍元由被告負擔，新臺幣貳佰貳拾柒元由原告負擔。
本判決原告勝訴部分得假執行。
原告其餘假執行之聲請駁回。
    事實及理由
壹、原告聲明：(一)被告應給付原告新臺幣（下同）二萬三千八百五十元及自起訴狀繕
    本送達翌日（即民國九十一年三月二十六日）起至清償日止，按週年利率百分之
    五計算之利息。(二)原告願供擔保，請准宣告假執行。
貳、事實摘要：
    本件原告起訴主張於民國八十九年三月十八日，被告甲○○駕駛車牌號碼Ｔ三－
    四八九號之營業小客車，在國道一號高速公路北上一四八公里四百公尺處，因未
    保持安全距離，致由後方撞擊原告所承保被保險人振宇五金行所有交由訴外人林
    性德駕駛車牌號碼ＯＨ－六七七八號自小客車（汽車保險單號碼一四０三第00
    00000號），並因而致原告所承保之前開自小客車後方受有損害，嗣經原告
    將該承保之受損車輛送修，共計支付十萬三千零三十元之修理費用，原告業已依
    保險契約將前開修理費用全數賠付與被保險人，本件原告係請求前開自小客車遭
    被告自後方追撞毀損計二萬三千八百五十元之修理費用部分，惟迭經催告被告出
    面處理均未獲置理，爰依代位及侵權行為之法律關係，訴請被告給付二萬三千八
    百五十元並法定遲延利息。而被告則以其就本件車禍事故之發生確有過失之情並
    不爭執，惟原告請求車損之賠償金額過高等語，資為抗辯。
參、法院之判斷：
一、查原告主張之前開事實，業據其提出與所述相符之車損照片、統一發票、振宇五
    金行行車執照、林保強駕駛執照、長龍汽車有限公司車損估價單、原告公司汽車
    保險賠款滿意書、理賠申請書、原告公司汽車保險證及道路交通事故調查報告表
    等件為證，而被告對其就本件行車事故之發生亦有過失等情亦不爭執。按汽車在
    同一車道行駛時，除擬超越前車外，後車與前車之間應保持隨時可以煞停之距離
    ，道路交通安全規則第九十四條第一項定有明文。經查，系爭肇事路段為國道一
    號高速公路，其上舖設柏油路面，當時為陰天，日間自然光線，路面乾躁無缺陷
    ，亦無障礙物，視距良好，綜觀上述各情，並無不能注意情狀，詎被告竟疏於注
    意，在車道行駛時，並未隨時注意應與前車保持可以煞停之距離，肇致本件車禍
    ，並致原告所承保之前開自小客車後方受損，而經台灣省竹苗區車輛行車事故鑑
    定委員會鑑定結果亦同認「一、第一段：(一)林性德駕駛自小客車未保持行車安全
    距離追撞前車為肇事原因。(二)袁興龍駕駛自小客車無肇事因素。二、第二段：(一)
    甲○○駕駛營小客車未保持行車安全距離追撞前車為肇事原因。(二)林性德駕駛自
    小客車與袁興龍駕駛自小客車均肇事後被撞無肇事因素。」等語，此有前開鑑定
    委員會竹鑑字第九一０七一七號函一件在卷可稽，而被告就前開鑑定報告之認定
    亦無意見。準此，堪認被告就本件車禍之發生確有過失，而被告之過失駕車行為
    與原告所承保之前揭自小客車後方受損間，具有相當之因果關係至為明灼，則原
    告之上開主張堪信為實在。
二、按因故意或過失，不法侵害他人之權利者，負損害賠償責任；又不法毀損他人之
    物者，應向被害人賠償其物因毀損所減少之價額，民法第一百八十四條第一項前
    段及第一百九十六條分別定有明文。查被告因不慎駕車行為追撞原告所承保之前
    開自小客車，並致原告所承保之前開自小客車後方受有損害等情，已如前述，揆
    之首揭說明，被告自應就原告所承保車輛後方之損害負賠償責任。第按物被毀損
    時，被害人依民法第一百九十六條請求賠償物被毀損所減少之價額，得以修復費
    用為估定之標準，但以必要者為限（例如修理材料以新品換舊品，應予折舊），
    最高法院七十七年五月十七日，七十七年第九次民事庭會議決議可資參照。經查
    ，本件原告所承保之前開自小客車因本件車禍受損，共計支出十萬三千零三十元
    修理費用，惟原告僅請求系爭自小客車後方遭被告撞毀之部分，計二萬三千八百
    五十元修理費用之事實，業據其提出車損照片、統一發票及長龍汽車企業有限公
    司車損估價單等件為憑，至被告雖辯稱原告請求二萬三千八百五十元之修理費用
    顯屬過高云云。惟查，本件車禍之發生係因被告駕車行駛，未與前車保持隨時可
    以煞停之距離，致追撞原告所承保前開自小客車之後方，而查，依原告所提修護
    估價單之各該修護項目均係車輛後側之箱蓋、尾板、車燈、大、墊綿、飾條及
    支架等部位之毀損修理，經核原告車輛所受損害與前開修護估價單載明之修護費
    別，堪認均屬修理上之必要費用，此並有車輛受損照片、修護估價單及統一發票
    等件附卷可參，而被告就其前開所辯並未能舉證以實其說，尚難遽為其有利之認
    定，則其前開所辯要非足採。第查，原告所承保之上開車輛係八十四年七月一日
    領照使用，此有汽車行車執照附卷足稽，至本件車禍發生時即八十九年三月十八
    日，實際使用日數為四年八月又十七天，揆諸前開說明，以新品換舊品而更換之
    零件，自應予以折舊，而依行政院（七九）財字第０六七０號、台（四五）財字
    第四一八０號令所頒之「固定資產耐用年數表」及「固定資產折舊率表」之規定
    ，系爭自小客車之耐用年數為五年，再依財政部（五八）台財稅發字第一０八三
    號發布之固定資產折舊採定率遞減法之計算方法，其每年應折舊率為千分之三六
    九，又參酌「營利事業所得稅結算申報查核準則」第九十五條第八項規定，固定
    資產折舊採用定率遞減法，以一年為計算單位，其使用期間未滿一年者，按實際
    使用月數相當於全年之比例計算之，不滿一月者，以月計，是上開零件部分之修
    理費為一萬二千二百五十元，其折舊金額為一萬零八百四十五元應予扣除，是原
    告得請求之零件部分修理費用為一千四百零五元（元以下四拾五入），另工資係
    修理工人付出勞務之代價，為回復原狀時必要支出之費用，無折舊可言，是修理
    費中之工資一萬一千六百元，被告自應全數賠償，準此，被害人即振宇五金行所
    得請求之必要修復費用為一萬三千零五元。
三、次按被保險人因保人應負保險責任之損失發生，而對第三人有損害賠償請求權者
    ，保險人得於給付保險金代位行使被保險人對於第三人之請求權，保險法第五十
    三條第一項前段定有明文；又此項法定代位權之行使，有債權移轉之效果，故於
    保險人給付賠償金額後，被保險人對於第三人請求權即移轉於保險人，最高法院
    著有六十九年度台上字第九二三號判例足資參照。經查，原告業已依保險契約之
    約定賠付所承保之前開自小客車修復費用等情，業如前述，揆諸前開說明，其自
    得代位被保險人振宇五金行之損害賠償請求權。惟按損害賠償祗應填補被害人實
    際損害，保險人代位被害人請求損害賠償時，依保險法第五十三條第一項規定，
    如其損害額超過或等於保險人已給付之賠償金額，固得就其賠償之範圍，代位請
    求賠償，如其損害額小於保險已給付之賠償金額，則保險人所得代位請求者，應
    祗以該損害額為限，最高法院六十五年台上字第二九０八號判例參照。經查，原
    告固依其與訴外人振宇五金行間之保險契約之約定，賠付振宇五金行車體損失險
    金額共九萬六千七百三十元，然本件被害人即振宇五金行所得請求被告賠償之必
    要修復費用為一萬三千零五元等情，既如前述，稽諸前揭說明，原告所得代位被
    保險人即振宇五金行向被告請求之損害額，亦應以一萬三千零五元為限。從而，
    原告依侵權行為及代位之法律關係，訴請被告給付一萬三千零五元，於法尚無不
    合，所訴應予准許，至逾此部分之請求，為無理由，應予駁回。
四、本件係屬小額訴訟事件，就被告敗訴部分，爰依民事訴訟法第四百三十六條之二
    十之規定，應依職權宣告假執行。至原告就此勝訴部分雖陳明願供擔保，請准宣
    告假執行，惟只係促使本院為依職權宣告假執行之發動，不另為准駁之諭知，附
    此敘明。另原告敗訴部分，其假執行之聲請已失所附麗，自應予駁回。
據上論結，本件原告之訴為一部有理由，一部無理由，依民事訴訟法第四百三十六條
之二十三、第四百三十六條第二項、第七十九條但書、第四百三十六條之二十，判決
如主文。
中　　　華　　　民　　　國　　九十一　　年　　　八　　　月　　　十五　　日
                                  臺灣苗栗地方法院苗栗簡易庭
~B法　　　官　高  敏  俐
右為正本係照原本作成。
如對本判決上訴，須於判決送達後廿日內向本院提出上訴狀。
中　　　華　　　民　　　國　　九十一　　年　　　八　　　月　　　十五　　日
~B法院書記官　蕭　雅　馨
